臺灣台中地方法院民事判決　　　　九十三年度婚字第二五○號
　　原　　　告　甲○○
　　訴訟代理人　陳大俊律師
　　　　　　　　張秀瑜律師
　　被　　　告　乙○○
右當事人間離婚等事件，本院於民國九十三年五月廿五日言詞辯論終結，判決如左：
    主      文
准原告與被告離婚。
訴訟費用由被告負擔。
    事      實
甲、原告方面：
一、聲明：如主文所示。
二、陳述：
（一）原告與被告於民國（下同）八十六年十一月十五日舉行公開儀式結婚，並於八
      十八年七月五日為結婚登記，婚姻關係存在已六年餘，未有子女。被告於結婚
      當時，原在苗栗某混凝土廠工作，工作約一年半左右，因於工作期間染上酗酒
      惡習，遲到早退，甚或曠職，並積欠甚多酒債，於混凝土廠歇業後即失業。於
      失業十個多月後，八十九年四、五月時再經原告友人介紹，進入龍騰出版社，
      擔任業務員，年薪達七十餘萬元，並獲配車一輛。本想被告自此即可正常生活
      ，努力工作養家，奈因被告酗酒積習不改。每星期約三、四天晚上均喝醉，導
      致白日在家睡覺，無法準時上班，一醒來又出去喝酒。因長久以往，無法達到
　　  業績要求，於九十一年十月份遭僱主資遣。此後被告即未積極另尋工作機會，
      整日在家上網，晚上則呼朋引伴喝酒，往往喝至爛醉，始由朋友送回家。原告
      屢次勸阻被告不要再喝酒，生活作息要正常，並負起家庭責任，被告屢勸不聽
      ，甚且變本加厲，幾乎每日必醉。而其喝酒之消費刷卡，均由原告代其支付，
      被告不事生產，不給付原告生活費用也罷，每日花天酒地，無現金可花用，即
      刷信用卡或預借現金，而信用卡之消費額，均由原告為其清償。原告不堪被告
      如此頹廢喪志，遂於九十一年十一月份搬出二人共同居住之台中市○○區○○
      街一七六號十三樓（此屋為原告父親於原告結婚時贈與原告），居住於同棟住
      宅之二樓親姑姑家中。被告於原告搬出後，從未連絡探視或要求原告搬回，而
      被告於九十二年三月份經原告親友勸說下，自行將其個人所有之物品全部搬離
      上開房屋，原告於得知被告搬離後，因該屋無人看管，原告始於九十二年五月
      份搬回居住迄今，二人迄今已分居一年餘。
（二）被告乃嶺東商專企管科肄業，身強體壯。於婚前尚無酗酒及不事生產之跡象。
      原告婚前即於泛亞銀行任職，工作及薪資等尚稱穩定（現任職日盛銀行台中分
      行）。被告於婚前並無任何積蓄，結婚前由原告向泛亞銀行以員工消費借款新
      台幣（下同）三十萬元，供結婚之用。被告於任職混凝土廠時，每月三萬餘元
      薪資，所積欠酒債遠超過薪資，況論供養家庭，且任由ＫＴＶ人員頻至原告上
      班處所催討，原告不堪其擾，遂代被告清償。其後又有各項款由原告代為清償
      情形：
（１）八十七年十月份，被告常去酒店消費，其積欠酒店四十萬元。原告向任職之泛
      亞銀行以被告之名（原告連保）貸款四十萬元清償被告之債務，每月均由原告
      按期攤還清償。
（２）九十年八月十一日起至九十年十二月二十一日之遠東銀行信用卡消費款，八月
      份計一九，五一０元，九月份六，四二一元，十月份一四，一九六元，十一月
      份六二，七二四元，而截止十二月二十一日尚欠款項六二，七二四元。因銀行
      催討甚緊，且屢次打電話至原告現任職之日盛銀行工作單位，原告遂為被告全
      部清償該尚欠款項。
（３）被告使用花旗銀行信用卡，因積欠款項未繳納，致遭花旗銀行聲請法院核發支
      付命令。尤有甚者，據遠東銀行所提供之信用卡消費明細得知，被告日常消費
      非預借現金即是ＫＴＶ，其中更於九十年十月二十一日至「台中白雪大舞廳」
      跳舞消費，九十年十一月十六日竟然有「總宜旅館事業股份有限公司」即台中
      市總宜汽車旅館消費記錄，足見被告在外行為放蕩，棄家庭不顧而視髮妻如無
      物。
（三）被告平日即耽溺游嬉，未曾努力工作，致先後遭僱主解僱，迄今仍未有任何工
      作，平日花費均仰賴他人給予。自結婚後，家中所有一切開銷，均由原告一手
      支付。正因被告婚後對家庭毫無責任感，原告常思即此，故未曾考慮生養子女
      。原告持家已甚感艱辛困難，於被告二次失業後，一再勸導被告提振精神，另
      尋工作以分擔家庭費用。被告不僅從未積極尋找工作，且常對原告惡言相向，
      並時有暴力行為發生。原告平日工作已甚為繁忙，每日工作時間常常長達十一
      、二小時，所得亦非豐碩，原告不僅須維持家計，尚須為被告代償非必要之開
      銷，如此之婚姻生活，原告實已無力維持，並感身心俱疲，瀕臨崩潰，爰依民
      法第一千零五十二條第一項第三款及第二項規定請求判決離婚。
（四）對被告抗辯之陳述：
（１）兩造為嶺東商專同學，於七十八年專四時開始交往，原告於婚前即已曾發現被
      告具有暴力傾向及酗酒習性，兩造並因此數度發生爭執，惟原告念及雙方多年
      情感及迭次在被告不再犯錯之信誓旦旦保證下而原諒被告，被告更曾親筆書立
      「立誓書」，表示若「甲○○不在場滴酒不沾」，且「以後不會動手打怡如」
      等字句，均足證原告並未羅織被告之酗酒惡習及暴力行徑。原告雖一再相信被
      告終將念及雙方夫妻情誼，而改變其習性，詎料，被告於婚後竟變本加厲，不
      僅經常流連在外，呼朋引友喝酒積欠酒債，又不事生產，仰賴原告供給，並動
      輒暴力毆打原告，終致原告忍無可忍，而於九十一年十一月間與被告分居迄今
      。
（２）兩造於婚前籌備婚事之際，原告父親即贈送房屋一棟予原告以為兩造婚後住處
      ，並贈送裝璜、家具等予女兒，以表父親心意。而被告因毫無積蓄，且被告母
      親其時又稱缺錢，故被告央請任職泛亞商業銀行之原告以員工消費貸款借款六
      十六萬元，其中三十萬元匯予被告母親陳又菁，其餘三十六萬元則作為兩造之
      結婚經費，此事實為被告所不敢否認，惟辯稱其婚後每月給予原告全部薪資，
      用以清償該筆款項，惟此筆借款係由原告負責清償。
（３）又八十七年間有ＫＴＶ酒店人員至原告工作之銀行向原告追討被告積欠之酒債
      ，原告始查知被告在外積欠酒債，故而要求被告以信用貸款（原告擔任連帶保
      證人）借款四十萬元以供清償；而此四十萬元先扣除貸款保險費一萬三千七百
      元後，再清償證人范樵銘代墊之七萬多元，並由原告交付被告九萬元現金以清
      償其在苗栗積欠之酒債，另由原告開立支票清償登門討債之酒店債務七萬六千
      五百元，其餘再用以支付被告近視眼睛手術費用近十萬元，被告辯稱此筆借款
      係因原告表示生活費不敷使用，方答應以其名義借款云云，並不實在。而此筆
      四十萬元之借款，雖用以清償被告在外債務，卻仍由原告負責清償。
（４）又被告於任職苗栗混凝上工廠期間，另曾向公司負責人陳世玉先生借款二十萬
      元供其在外飲酒花用，直至九十年間陳世玉（即原告姑丈）於某次飯局中向被
      告詢及此筆款項預計如何清償時，原告始知被告竟另有借款乙事，原告為顧及
      顏面，只得與姑丈協商，由原告每月代為支付姑丈住所之大樓管理費八十九百
      四十元，直至九十二年七月二十八日始清償完畢。
（５）至於被告積欠之信用卡債務部分，除婚前原告已知被告申請使用渣打銀行之信
      用卡，並按月代被告支付信用卡債務，自八十七年一月起至九十年三月止，共
      支付近二十三萬餘元，此有原告之存摺內頁明細可按，至於其他如遠東銀行、
      華信銀行及花旗銀行等信用卡，均係被告於任職龍騰出版社期間，隱瞞原告自
      行申請，以供其外飲酒作樂花費、及預借現金之用。直至九十年底，遠東銀行
      信用卡部門找上原告表示其配偶即被告積欠多筆信用卡債務未付，始由原告代
      為清償六萬餘元，另並有華信銀行信用卡部門顧小姐於九十一年三月間亦與原
      告聯繫，要求為清償被告積欠之信用卡款項約二萬六千餘元，此筆款項亦由原
      告代為支付，被告於答辯狀中辯稱其於九十年底即未使用信用卡，原告九十一
      年代其墊付是何款項？且原告本應代其墊付應付款項，卻經常以消費款項交代
      不清為由，故意遲延支付被告之債款，以致被告銀行信用不彰云云，俱不實在
      。按原告於發覺被告除渣打銀行外，尚有多家銀行信用卡之債務，均代為清償
      ，直至兩造分居後，花旗銀行前來催討債務，原告已無力代為清償，方才由被
      告自行處理，終致信用破產。則原告婚後數年來，不僅忍受被告在外飲酒作樂
      花費及預借現金，尚需代其清償信用卡債務，總計已逾三十四萬元。
（６）另原告於婚後為被告辦理人壽保險，自八十九年起迄九十二年止，已支付保險
      費二十八萬餘元，此亦有保險費收據可按。以上支付費用為原告記憶所及之為
      被告墊付之大筆債務，總計已近二百萬元，其餘生活花費及日常支出，尚且未
      予加計，惟均由原告支應。則縱使被告八十七年三月起於有工作期間，至九十
      一年十月止平均月給付原告三萬五千元薪資，總計亦不足支付前述之大筆花費
      ，其不僅未反躬自省，節制花用，更遑論分擔家計，致令原告一人獨自承受經
      濟壓力及供給兩造生活費用之支出，又須忍受被告之暴力行為及酗酒惡習，終
      致無可忍耐而無維持婚姻之意願。
三、証據：提出戶籍謄本、泛亞銀行小額貸款還款便查卡及信用貸款保險之保險證影
    本、遠東銀行提供之有關被告歷史帳單彙總查詢表影本四紙、討債公司信函影本
    三紙、被告親筆書立之「立誓書」影本乙紙、六十六萬元貸款存摺交易明細及匯
    款單影本各乙份、四十萬元信用貸款之存摺交易明細及支票影本各乙紙、被告向
    陳世玉借款二十萬元分期按月清償八千九百四十元之存摺內頁明細影本乙份、原
    告代被告支付渣打、遠東銀行信用卡債務之存摺內頁明細表影本乙份、被告積欠
    華信銀行信用卡債務明細表及原告代為支付之轉帳交易明細表影本各乙紙、保險
    費收據影本乙份為証，並聲請訊問証人陳月嬌、柯蕙宜、范樵銘。
乙、被告方面：
一、聲明：駁回原告之訴。
二、陳述：
（一）被告於八十四年二月至八十八年六月於苗栗混凝土工業股份有限公司任職，歷
      時約四年四個月，期間確偶有請假或遲到之情事，但絕無原告所訴之酗酒或曠
      職等情況。被告於八十九年二月十六日進入龍騰文化事業股份有限公司任職，
      但完全是由被告本身主動應徵進入公司，未經由原告友人介紹。被告於九十一
      年十一月十五日遭龍騰公司資遣，實屬公司縮編裁員，全公司共有十幾位同仁
      遭資遣，並非被告單獨之個人因素。
（二）被告確無如原告所指之酗酒情況，若偶有與友人或同事聚餐，原告均有跟隨被
      告前往，被告幾乎沒有單獨外出喝酒之情況。被告於九十一年底失業後鮮少外
      出，每日多是待在家中，反倒是原告每日下班後均不回家，往往都是半夜喝醉
      了才回到家，且經常醉倒於客廳中，需由被告攙扶進入臥房就寢。原告均推託
      是因銀行業務需要應酬，故須時常在外陪客戶或上司飲酒。事實是原告在酒後
      常有暴力或不理性之行為，被告通常僅有正當防衛之動作。
（三）被告從九十年底起即未曾使用過信用卡，試問原告於九十一年後代被告支付的
      是哪些款項？原告應提出確切證據。被告於九十一年底之前，每月所領之所有
      薪資均全數交予原告，再由原告每日支付被告二百元為零用錢，原告本應代被
      告支付應付款項，但原告經常以消費款項交代不清為由，故意延遲被告應付款
      項之付款，造成被告銀行信用不彰。被告結婚時確有請原告向泛亞銀行申請該
      筆貸款，但婚後被告每月給予原告全部薪資，請原告逐月代為償還貸款，應早
      已清償該筆款項。遠東銀行信用卡之消費內容，絕大部分均是原告與被告共同
      前往消費，再由被告薪資中繳付，且於九十年十二月底時已全部繳清，而原告
      是九十二年間才進入日盛銀行服務，試問銀行為何會在款項繳清一年多之後仍
      打電話至日盛銀行催帳？完全與事實不符。花旗銀行之款項，已由被告本人於
      九十二年全部繳清。
（四）被告於原告搬出共同居住所第二天，即前往原告工作之銀行等其下班，並央求
      原告搬回，但原告不為所動，並請其姑姑出面要求被告不要再去騷擾她，爾後
      被告仍有以書信央求原告回家。被告是於九十二年五月間搬離二人共同居住之
      房屋，但完全不是出於自願，因該房屋是由原告父親於二人結婚時贈予原告，
      原告於九十一年間起即以二人無法共同生活為由，要求被告搬出其住所，且出
      言極其刻薄，被告於無法再忍受原告所辱之情況下，遂才搬離該住所。
（五）被告印象中從無所謂積欠酒店四十萬元之情事，該筆四十萬元之貸款是因原告
      表示生活費不敷使用，被告才答應原告以其名向銀行申請，且該筆貸款申請出
      來後完全沒經過被告之手，全部由原告自行運用，被告完全沒過問該筆款項之
      支出。
（六）「台中白雪大舞廳」之消費是被告陪同原告之親戚（姑丈）前往，而由被告刷
      卡支付消費，且之前及爾後，被告均未曾去過該場所。另「總誼汽車旅館」之
      消費紀錄，是因被告任職於文教事業，公司由台北邀請教授至台中演講，而由
      被告先行刷卡支付教授住宿費用，然後才向公司請款。原告所言被告在外行為
      放蕩，完全是原告惡意中傷。
    理      由
一、本件原告主張兩造於八十六年十一月十五日結婚，被告於結婚當時在苗栗某混凝
    土廠工作，於工作期間染上酗酒惡習，遲到早退，甚或曠職，並積欠甚多酒債，
    於混凝土廠歇業後即失業；失業十個多月後，八十九年四、五月時再進入龍騰出
    版社擔任業務員，年薪達七十餘萬元，並獲配車一輛，但因被告酗酒積習不改，
    每星期約三、四天晚上均喝醉，導致白日在家睡覺，無法準時上班，長久以往，
    無法達到業績要求，於九十一年十月份遭僱主資遣，之後被告即未積極另尋工作
    機會，整日在家上網，晚上則呼朋引伴喝酒，往往喝至爛醉，始由朋友送回家，
    且其喝酒之消費刷卡，均由原告代其支付，甚而被告刷信用卡或預借現金，而信
    用卡之消費額，均由原告為其清償。例如被告常去酒店消費，其積欠酒店四十萬
    元，原告向任職之泛亞銀行以被告之名（原告為連帶保証人）貸款四十萬元清償
    被告之債務，每月均由原告按期攤還清償，九十年八月十一日起至九十年十二月
    二十一日之遠東銀行信用卡消費款，八月份計一萬九千五百一十元，九月份六千
    四百二十一元，十月份一萬四千一百九十六元，十一月份六萬二千七百二十四元
    ，而截止十二月二十一日尚欠款項六萬二千七百二十四元，因銀行催討甚緊，且
    屢次打電話至原告現任職之日盛銀行工作單位，原告遂為被告全部清償該尚欠款
    項；另被告使用花旗銀行信用卡，因積欠款項未繳納，致遭花旗銀行聲請法院核
    發支付命令，尤有甚者，據遠東銀行所提供之信用卡消費明細得知，被告日常消
    費非預借現金即是ＫＴＶ，其中更於九十年十月二十一日至「台中白雪大舞廳」
    跳舞消費，九十年十一月十六日竟然有「總宜旅館事業股份有限公司」即台中市
    總宜汽車旅館消費記錄，足見被告在外行為放蕩；原告不堪被告如此頹廢喪志，
    遂於九十一年十一月份搬出二人共同居住之台中市○○區○○街一七六號十三樓
    （此屋為原告父親於原告結婚時贈與原告），居住於同棟住宅之二樓親姑姑家中
    ，而被告於九十二年三月份經原告親友勸說下，自行將其個人所有之物品全部搬
    離上開房屋，原告於得知被告搬離後，遂於九十二年五月間搬回居住迄今，二人
    迄今已分居一年餘等語，業據原告提出戶籍謄本、泛亞銀行小額貸款還款便查卡
    及信用貸款保險之保險證本、遠東銀行提供之有關被告歷史帳單彙總查詢表影本
    、被告親筆書立之「立誓書」影本乙紙、六十六萬元貸款存摺交易明細及匯款單
    影本各乙份、四十萬元信用貸款之存摺交易明細及支票影本各乙紙、被告向陳世
    玉借款二十萬元分期按月清償八千九百四十元之存摺內頁明細影本乙份、原告代
    被告支付渣打、遠東銀行信用卡債務之存摺內頁明細表影本乙份、被告積欠華信
    銀行信用卡債務明細表及原告代為支付之轉帳交易明細表影本各乙紙、保險費收
    據影本乙份為証。
二、被告則以伊於八十四年二月至八十八年六月於苗栗混凝土工業股份有限公司任職
    ，歷時約四年四個月，期間確偶有請假或遲到之情事，但絕無原告所訴之酗酒或
    曠職等情況；伊於八十九年二月十六日進入龍騰文化事業股份有限公司任職，於
    九十一年十一月十五日遭龍騰公司資遣，實屬公司縮編裁員，並非被告單獨之個
    人因素；伊於九十一年底失業後鮮少外出，每日多是待在家中，反倒是原告每日
    下班後均不回家，往往都是半夜喝醉了才回到家，而且原告在酒後常有暴力行為
    ，伊通常僅有正當防衛之動作；伊從九十年底起即未曾使用過信用卡，試問原告
    於九十一年後代伊支付的是哪些款項？伊於九十一年底之前，每月所領之所有薪
    資均全數交予原告，再由原告每日支付被告二百元為零用錢，原告本應代伊支付
    應付款項，但原告經常以消費款項交代不清為由，故意延遲伊應付款項之付款，
    造成伊銀行信用不彰；伊結婚時確有請原告向泛亞銀行申請該筆貸款，但婚後被
    告每月給予原告全部薪資，請原告逐月代為償還貸款，應早已清償該筆款項；遠
    東銀行信用卡之消費內容，絕大部分均是原告與伊共同前往消費，再由伊薪資中
    繳付，且於九十年十二月底時已全部繳清，花旗銀行之款項，已由伊於九十二年
    全部繳清。伊於原告搬出共同居住所第二天，即前往原告工作之銀行等其下班，
    並央求原告搬回，但原告不為所動，並請其姑姑出面要求伊不要再去騷擾她，伊
    於九十二年五月間搬離二人共同居住之房屋，因該房屋是由原告父親於二人結婚
    時贈予原告，原告於九十一年間起即以二人無法共同生活為由，要求伊搬出其住
    所，且出言極其刻薄，伊於無法再忍受原告所辱之情況下，遂才搬離該住所。伊
    印象中從無所謂積欠酒店四十萬元之情事；「台中白雪大舞廳」之消費是伊陪同
    原告之親戚（姑丈）前往，而由伊刷卡支付消費，且之前及爾後，被告均未曾去
    過該場所；另「總誼汽車旅館」之消費紀錄，是因伊任職於文教事業，公司由台
    北邀請教授至台中演講，而由伊先行刷卡支付教授住宿費用，然後才向公司請款
    等語置辯。
三、經查：（１）証人即原告姑媽陳月嬌到庭証稱：「我是原告的姑媽，跟她住在同
    一棟大樓，之前被告還住在我們這一棟大樓的時候，原告就常常被被告毆打，因
    為我有看過原告額頭、手臂有瘀青，我看過超過三次，我有問過原告，她說是被
    被告打的，印象最深刻是他們結婚二個多月的時候，我看到原告的額頭有傷，她
    手上的玉鐲子也不見了，我問原告，原告說因為他發現被告將結婚戒指拿到當舖
    當掉，兩個人發生爭吵，被告推她，她跌在地上，玉鐲子才斷掉。九十一年除夕
    前一天，原告跑到我家哭訴，原告的額頭及手臂上有傷，因為前一天晚上被告推
    她撞到地磚，她問我這樣能回婆家吃年夜飯嗎，我說沒有關係。九十一年端午前
    的前幾天，兩造參加專科同學聚餐，被告也當眾打了原告一巴掌，讓原告跌坐在
    地上，這也是原告告訴我的。因為隔天被告將原告反鎖在門外，被告到我家過夜
    ，隔天原告就回娘家。後來被告有去接原告回家。之後他們一起去吃飯，被告將
    原告丟在七期，那時候是深夜，原告就回去跟朋友借一千元回家，請鎖匠開鎖才
    得以進門，從那一次以後，九十一年十一月間原告就搬到我家住，我住在二樓，
    被告住在十三樓，從那時候開始他們就已經分居。九十二年三、四月間，後來我
    妹婿勸被告搬走，因為那個房子是我哥哥給原告的嫁妝，後來也同意搬走。」等
    語（見九十三年三月九日言詞辯論筆錄）；又證人柯蕙宜到庭結証：「除了前位
    證人所講的之外，原告嫁給被告之後並不幸福，因為被告有暴力行為的傾向，財
    務入不敷出，他們爭吵都是財務及喝酒的問題。我和被告也是朋友，開庭前我有
    聯絡到他，他說他不會出庭，他說只要我實話實說就好了。」等語（見同上筆錄
    ），又以上証人陳月嬌、柯蕙宜之証詞可知，原告主張被告平日對她有暴力行為
    且被告經常因財務入不敷出與原告發生爭執等事實，應為真實。雖被告辯稱證人
    陳月嬌及柯蕙宜所言被告之暴力行為，完全是聽信原告所言，事實是原告於酒後
    對被告常有暴力行為，並常損毀家中之物品設施，被告往往均是出於防衛之行為
    ，另被告之財務於婚後即完全掌控於原告手中，故原告亦應對於家庭的財務問題
    負相當責任云云，惟查依証人陳月嬌及柯蕙宜自原告婚後即多次目睹原告身上之
    傷處，一為至親一為好友，其証言應可信為真，自不容被告空言否認，被告雖否
    認其係暴力毆打原告，反係出於自衛行為，始造成原告身體受傷云云，並不實在
    。經查原告為一身材嬌弱、體重僅四十七公斤之瘦弱女子，被告若如其述欲保護
    自己，大可輕易避開即可，豈需出手「防衛」而致原告身體多處受傷？是知被告
    所辯與常情不符，復未提出其他反證以證實其辯述，更與證人所為之證言相悖，
    自不足憑信。（２）另証人范樵銘到庭結稱：「被告之前在苗栗混凝土總公司上
    班，後來調到梧棲鎮的分廠上班，我跟被告共事一年半，後來分場承包榮工處的
    工程結束，分場的工作就取消，總公司也停掉了。之前我們一起工作時，被告偶
    而會有早上沒有來上班，我打電話找他，中午才開機，有時候下午就來，有時候
    隔天才來，我問他為何沒有來上班，他也老實說因為昨天喝多了，被告雖然也會
    因為公司的業務去跟客戶應酬喝酒，如果因為這樣他隔天沒有來上班，我不會找
    他，都是不曉得他的行蹤才會打電話找他。被告不喝酒的時候也很正常，工作效
    率也很好，只是喝了酒就會失常。曾經有人以被告在苗栗場積欠的酒債，到梧棲
    場來跟被告收，剛開始我們都替被告掩護說他不在，後來有看起來像兄弟來討債
    ，我用私人的錢先幫他墊，他們來討了很多次，最後一次我看實在沒辦法再拖了
    ，才幫他付，我有聽同事說過被告經常到ＫＴＶ去消費。我幫被告墊的七萬多元
    ，後來是原告幫他還我的。」等語（見九十三年三月卅日言詞辯論筆錄），由証
    人范樵銘之証詞，可知原告主張被告工作期間常因在外酗酒而遲到、曠職等情事
    ，並在外積欠酒債，致令酒店人員至其工作地點討債，最終由原告代為支付等情
    ，亦為真實。（３）再依原告提出被告於婚前親筆書立之「立誓書」影本乙紙，
    其中有「甲○○若不在場滴酒不沾」、「以後不會動手打怡如」等語，可知被告
    喝酒及暴力習慣於婚前已有表徵。（４）再依原告提出之物証泛亞銀行小額貸款
    還款便查卡及信用貸款保險之保險證本，此可証明原告確以被告名義向其當時服
    務之銀行貸款四十萬元，雖被告辯稱該筆四十萬元之貸款是因原告表示生活費不
    敷使用，被告才答應原告以其名向銀行申請云云，而該筆款項貸放日期為八十七
    年十月二日，是兩造婚後不到一年，當時兩造均有工作收入，生活費已不敷使用
    ，足徵原告主張被告平日對家庭毫無責任感，自結婚後家中所有一切開銷，均由
    原告一手支付應有可能。（５）另依原告提出遠東國際商業銀行傳真給原告之信
    用卡帳單中，承辦人員寫有：「陳小姐您好：這是楊先生的所有帳單，若有問題
    再與我們聯絡。」等語，足認原告主張被告在外積欠的信用卡債務亦由原告幫忙
    支付等語應為真實。以及原告出提出討債公司寄發予被告催討被告積欠美商花旗
    銀行及台灣索尼通訊網路公司之費用之信函，在在証明被告在外積欠多項債務應
    為事實。（６）另原告又提出六十六萬元貸款存摺交易明細及匯款單影本各乙份
    、四十萬元信用貸款之存摺交易明細及支票影本各乙紙、被告向陳世玉借款二十
    萬元分期按月清償八千九百四十元之存摺內頁明細影本乙份、原告代被告支付渣
    打、遠東銀行信用卡債務之存摺內頁明細表影本乙份、被告積欠華信銀行信用卡
    債務明細表及原告代為支付之轉帳交易明細表影本各乙紙、保險費收據影本乙份
    等，証明原告代被告償還積欠ＫＴＶ、酒店之酒債及向原告姑丈陳世玉借款之債
    務及渣打銀行、遠東銀行、華信銀行、花旗銀行之信用卡債務，被告雖辯稱伊於
    九十一年底之前，每月所領之所有薪資均全數交予原告，原告本應代伊支付應付
    款項云云，惟為原告否認，被告空言抗辯，自無法採信。且被告自承之前每個月
    薪水是四萬元至四萬五千元（見九十三年五月廿五日言詞辯論筆錄），依原告提
    出被告平日使用信用卡消費之花費習慣及金額，被告平日所得總計亦不足支付前
    述之大筆花費，更遑論分擔家計。
      濟壓力及供給兩造生活費用之支出，又須忍受被告之暴力行為及酗酒惡習，終
四、按民法第一千零五十二條第二項規定：有前項以外之重大事由，難以維持婚姻者
    ，夫妻之一方得請求離婚，但其事應由夫妻之一方負責者，他方得請求離婚。此
    所謂抽象、相對、一般的離婚原因，亦即破綻主義離婚法之一到達點。而是否有
    難以維持婚姻之重大事由之判斷標準，為婚姻是否已生破綻而無回復之希望，不
    可單憑原告之標準（即原告以喪失維持婚姻意欲之主觀面加以認定），而應依客
    觀標準，及難以維持婚姻事實，是否已達處於同一境況，任何人均將喪失維持婚
    姻之意欲程度以決之，且為符合現代多元化社會之需要，使裁判婚姻之事由較富
    彈性，當婚姻破裂時，夫妻已無共同生活之實質時，即得請求離婚，但有責配偶
    無請求離婚之權利，申言之，如若自己遭致婚姻之破綻時不得以其破綻為理由，
    恣意訴請離婚。又婚姻如有難以維持之重大事由，於夫妻雙方均須負責時，應比
    較雙方之有責程度，僅責任較輕之一方，得向責任較重之他方請求離婚，如雙方
    之有責程度相同，則雙方均得請求離婚，以符公平（最高法院八十七年台上字第
    一○四八號、一三○四號、九十年度台上字第一六三九號判決參照）。次按現代
    社會基於男女平權觀念，夫妻均應分擔家計及家務，且衡諸經濟問題乃涉及夫妻
    生活實際之生計問題，若夫妻之一方既不願分擔家務，又任由他方負擔全部之家
    計，致他方無法忍受，應可認為係無法繼續維持婚姻之重大事由。查，本件被告
    婚後不於工作上競競業業，平日即耽溺游嬉，致先後遭僱主解僱，迄今仍未有任
    何工作，平日花費均仰賴他人給予，兩造自結婚後，家中所有一切開銷，均由原
    告一手支付，被告對家庭毫無責任感，原告持家已甚感艱辛困難，被告失業後不
    僅未積極尋找工作，且常對原告惡言相向，並時有暴力行為發生，並染上酗酒惡
    習，在外積欠諸多酒債及信用卡債務，由原告代為支付，致令兩造婚姻破裂，於
    九十一年十一月分居至今已一年半有餘，且兩造婚姻出現破裂實係歸責於被告種
    種破壞婚姻生活之行為所致，兩造情感破裂，難以維持婚姻，是原告依民法第一
    千零五十二條第二項之規定訴請離婚，為有理由，應予准許。原告前項主張既有
    理由，其併依民法第一千零五十二條第一項第三款規定，請求判決離婚，即不予
    審酌，附此敘明。
五、因本案事證已臻明確，兩造其餘主張陳述及所提之證據，均毋庸再予審酌，附此
    敘明。
六、據上論結，本件原告之訴為有理由，依民事訴訟法第七十八條，判決如主文。
中　　　華　　　民　　　國　　九十三　　年　　　六　　　月　　　四　　　日
                                臺灣台中地方法院家事法庭
~B法　　　官　廖穗蓁
右為正本係照原本作成
如對本判決上訴須於判決送達後二十日內向本院提出上訴狀
中　　　華　　　民　　　國　　九十三　　年　　　六　　　月　　　四　　　日
~B法院書記官
